【裁判字號】    88,訴,2639
【裁判日期】    890629
【裁判案由】    清償貨款
【裁判全文】
臺灣臺中地方法院民事判決  八十八年度訴字第二六三九號
    原      告  謝麗雯即涼涼實業社
    訴訟代理人  甲○○
                黃興木  律師
    被      告  正佳珍食品股份有限公司  設台中縣龍井鄉○○路○段九一號
    法定代理人  乙○○        .
    訴訟代理人  林瓊嘉律師
右當事人間請求清償貨款事件，本院判決如左：
    主    文
原告之訴及假執行之聲請均駁回。
訴訟費用由原告負擔。
    事    實
甲、原告方面：
  壹、聲明：
    一、被告應給付原告新台幣（下同）一百三十萬四千五百零一元，並自民國八十
        八年七月二十一日起至清償日止，按週年利率百分之五計算之利息。
    二、願供擔保請准宣告假執行。
  貳、陳述：
    一、被告自八十七年十一月八日起至同月十九日止向原告訂購蒟蒻椰果果凍之貨
        款，被告迄今僅付一百二十二萬一千二百六十七元，尚欠一百三十萬四千五
        百零一元未清償。被告迭經口頭催告及存證信函催告，均未給付，原告依買
        賣契約之法律關係請求被告給付貨款。
    二、被告係向原告購買散裝之蒟蒻椰果果凍後，自行包裝並裝箱後裝入貨櫃輪，
        原告交付散裝之果凍，交付方式有二種，其一為以被告提供之紙箱可裝二十
        五台斤，另一種以塑膠水果籃可盛放四十斤，均係散裝未封袋交付，再由被
        告自行包裝並裝箱。且原告每箱、每籃附送六粒果凍供被告驗收時品嚐合格
        才收受。被告驗收完成後，再運回自己裝箱並裝入貨櫃運送出國，被告經點
        交及裝箱時之複驗，均未發現瑕疵，此觀被告製作之進貨明細表頗多退扣箱
        之記載可知係被告裝箱複驗之結果，故應負品質保證責任應止於被告裝箱複
        驗時，裝箱後之果凍若果真有封膜脫落致生品質不良之瑕疵，係肇因於裝箱
        後之裝櫃並運到國外又經卸貨及送交至各零售經銷商多搬移所致，原告依法
        不負擔此過程所生瑕疵。
    三、原告有保証品質要Ｑ。但系爭果凍並無不Ｑ之瑕疵，且有送六粒試吃，若不
        Ｑ，被告可立即解約拒買。又被告於其答辯狀理由四所載「尤以原告斤斤計
        較個性，買賣試驗樣品即須論斤計價，又何來買受免費贈送」云云，此與証
        人謝銀泉所証述係贈送補水份補重量等情，有所矛盾。再揆諸被告法代親筆
        製作之進貨明細表裡固有「樣品10/19  10斤×10B=100斤×24.5元=2450元
        」之帳目，此應是被告另購買來讓AVI公司轉售美國各經銷商時提供試吃之
        果凍，而原告每公斤贈讓AVI公司轉售美國各經銷商時提供試吃之果凍，而
        原告每公斤贈送六粒試吃之果凍是不入帳的。
    四、證人朱邦聖證稱其貿易商出售商品，不可能打生產者標示，則如何證明其所
        經銷之蒟蒻椰果果凍全屬原告所生產，否認有瑕疵之果凍係原告製造。況被
        告所主張本件系爭果凍因生產時含菌數量過或封膜脫落或密封不完整，致空
        氣滲入，造成貨品嚴重瑕疵，導致美商ＡＶＩ公司向被告求償一百七十六萬
        七千四百二十四元云云，被告主張果凍封膜脫落、品質不良、受退貨整包、
        整批、整箱之主張，並無法提出經美國有公信力之公證公司檢驗認定之公證
        書為證，僅舉朱邦聖為證，惟其係被告之經銷商，其證言不公正，不可採信
        。且被告未出具美國檢驗單位之「檢驗報告書」証明含菌量之數據，亦未提
        出經美國公証機構檢驗確定並製作之「損失公（認）證書」證明損害之數量
        及損害賠償之金額。被告所主張抵銷之損害金額，未舉證證明，其主張抵銷
        ，顯無理由。
    五、本件果凍口之封膜，亦係由被告自行向彰化縣員林鎮順皇彩藝印刷公司（以
        下簡稱順皇公司）取後交付使用，且被告派多名工人由其法代乙○○夫婦率
        隊到原告處協助趕工，由被告之員工負責封膜之工作，則其工人既參與封膜
        之工作，有無封膜脫落、封口不良之情形，自當知之甚稔，伊等既未發現，
        而告知原告，即足証明系爭果凍於生產過程中，確未有任何瑕疵發生，若因
        此有封口脫落或密封不完整而空氣滲入，造成貨品品質不良之嚴重瑕疵等情
        形，亦是因可歸責被告之事由所發生，對原告並無損害賠償請求權。又證人
        林志昌於鈞院審理時結証稱「封口膜是涼涼公司介紹被告公司向我們買的，
        以前和被告公司也有接洽過」「本件封口膜是被告公司下訂單。」，當被
        告詢及「問証人前二批是由我們負責，後面款項是原告負責？」時，証人林
        志昌更証稱「我有收過二次貨款，只做二批，後來就沒做了。」等情，準此
        ，足認本件之封口膜全是被告公司下訂單並付貨款的，即是被告公司買交原
        告使用的。
   六、 證人即祥盛食品有限公司（以下簡稱祥盛公司）負責人林榮秀證稱：「民國
        八十八年二月底三月初左右有出貨蒟蒻椰果果凍，散裝賣給被告，沒標示我
        們公司名稱，這之前沒有，八十八年三月之後還有出貨，數量不多。」「據
        被告稱貨是賣至香港。」等情，此已証明被告法代之妹婿謝銀泉於証稱只向
        原告購買蒟蒻果凍，完全沒向別家買過云云，係完全不實。矧據被告呈庭之
        「出口報單」，不啻非系爭果凍之「出口報單」，其目的是要証明向証人所
        購買之果凍系出口至香港，然揆諸該「出口報單」所載之統一發票竟是
        87.7.21工証 (87)四字第二七九九八號與88.3.9工  (88)四字第○○五一一
        七號等二張，姑不論其簽發發票之日期分別為87.7.21與88.3.9與証人林榮
        秀所陳被告向其購買果凍之日期為八十八年二月底與同年三月初左右不符，
        其成品或使用原料分別為軟糖或砂糖等名稱，並無載明「蒟蒻果凍」之名稱
        ，易言之，被告不但未提出向原告購買系爭果凍之統一發票，也未提出向証
        人林榮秀購買果凍之統一發票為証，又豈能證明被告曾向証人林榮秀購買果
        凍出口香港呢？被告又未提出向原告購買系爭果凍之「出口報單」或原告於
        八十九年五月八日所呈辯論意旨狀理由三所指之各種文件資料，更不能証明
        其向原告購買之系爭果凍系出口至美國了。
    七、証人林志昌結証稱「在製造過程中溫度須達八十九度度十五分鐘，封膜通過
        殺菌池，如封口不良會浮起，因會脹起來，裡面會進入空氣，如封口沒問題
        ，可能因重壓導致封口破裂封口機不論那方面有問題，有百分之九十五
        會浮出水面」等情，亦即指封口完成之果凍經由輸送機送入殺菌池經過十五
        分鐘之高溫（八十九度正負三度）之殺菌，再逕送入冷卻池經約十分鐘之冷
        卻後再烘乾等之前後過程中（詳請見狀后附圖表），若封口不良，遭空氣侵
        入，於十五分鐘之殺菌或十分鐘之冷卻過程中，均會浮起，惟本件系爭果凍
        於上開之殺菌及冷卻過程中，均無因封口不良而浮起之情形發生。更有甚者
        ，於系爭果凍經被告驗收後，於裝箱裝櫃過程中，亦未曾告知有封膜脫落，
        空氣滲入，致含菌過量之情形，職是，益知本件系爭果凍，若真有如被告所
        主張之瑕疵，亦全非製造過程中所造成，與原告之生產行為無因果關係，並
        不負賠償責任，洵堪確定。
    八、次查被告於其答辯狀中所陳原告過去交貨時，即承認果凍品質不良及封口脫
        落，原告與其他廠商之交易，似此情形係採用部分扣款，部分補貨方式處理
        ，又本件貨款，希望被告支付部分貨款，餘額待扣除國外不良品後再與結清
        ，如非原告品質不良，以雙方約定交易付款方式為月結，又何來先支付貨款
        之一半云云，上開諸多情形，原告完全否認，被告亦不能舉証証明其上開主
        張為真正。然而兩造間就本件果凍之交易付款方式，係以整批貨計算貨款一
        次付清之方式，並非月結方式。
    九、本件系爭果凍，原告最後一次交貨日為八十七年十一月十九日，然被告於驗
        收後八個月內均未通知原告系爭果凍有何瑕疵及補正之期限，直至原告於八
        十八年七月十二日以鹿港郵局之存証信函向其催討貨款時，被告始於同年七
        月十七日寄發律師函通知原告補正瑕疵之損害云云，被告之本件損害，即使
        得向原告請求而主張抵銷，亦罹於六個月時效致請求權消滅，則其主張抵銷
        ，即於法無據。
  三、證據：提出送貨單十四張、應收帳款對帳單明細表二張、貨款計算單二張、存
      證信函一件、被告製作之進貨單二件、被告律師函一件、果凍生產過程圖、草
      擬合約書一件為證，聲請訊問證人順皇公司負責人林志昌、祥盛公司法定代理
      人林榮秀、證人柯有貹、施官秀月。
乙、被告方面
  壹、聲明：
    一、原告之訴駁回。
    二、如受不利之判決，願供擔保請准宣告免予假執行。
  貳、陳述：
    一、被告於民國八十七年年十月十五日起至八十七年十一月十九日止，向原告訂
        購蒟篛椰果果凍，再外銷美國ＡＶＩ公司。約定：１、果凍之口感品質要軟
        Ｑ。２、果凍杯口的封膜不得脫落。雙方確保品質，並先為樣品買賣，詎原
        告因違反品質約定及遲延交貨，造成被告之客戶損失，雙方結算尾款時，被
        告提出因品質瑕疵遭國外客戶之扣款，原告亦認同，惟請求賠償額要等國外
        客戶列明損失，再由原告價款中給付；又因原告一再請求先行支付部分貨款
        ，原告因己承認瑕疵損害，且同意被告請求減少價金，乃先行支付應負尾款
        的二分之一款項，即新台幣一百二十萬一千二百六十七元，餘額雙方俟國外
        客戶損失列明後，再行結算。
    二、八十八年五月二十七日國外客戶美國All Vegetarian公司（以下簡稱ＡＶＩ
        公司列明因原告品質瑕疵損害，遠比兩造預估超出甚多，即遭客戶退貨二千
        零五十六箱，退貨以訂購成本每箱美金22元，合計貨品損失美金四萬五千二
        百三十二元，另營業損失美金一萬元，合計索賠美金五萬五千二百三十二元
          (其中不包括被告運費損失)，被告為顧及信譽及未來美國市場，乃如數清
        償（包含貨款抵扣、實品替代），並於八十八年七月十七日以律師函正式催
        告原告瑕疵處理及價金扣減。
    三、被告以減少價金或出賣人不履行契約之損害賠償為抵銷，原告依法不得請求
        。
    １、依原告八十七年十月十九日送貨單已標示：保證「重量、品質合格」，其後
        卻發生品質不符規定，封膜脫落，原告已違反買賣品質保證之約定。原告已
        應擔保系爭果凍，無契約預定之瑕疵，應符合雙方採購樣品之品質。詎原告
        違約致使產品發生嚴重瑕疵，原告應付違約賠償。故依民法第三百五十九條
        規定，買賣因物有瑕疵買受人得請求減少價金，或依民法三百六十條規定買
        賣之物缺少出賣人所保證之品質，買受人得不請求減少價金，而請求不履行
        之損害賠償。
    ２、被告損害金額為：已扣款一百七十六萬七千四百二十四元（美金五萬五千二
        百三十二元）、未扣款五十六萬五千五百六十八元、包材損失十三萬七千四
        百元，合計受損二百四十七萬三百九十二元，不論依民法第三百五十九條規
        定請求減少價金；或依民法三百六十條規定，被告請求不履行之損害賠償金
        額，以被告得請求之賠償金額抵銷原告得請求之應付款，原告尚應賠償被告
        之損害，爰以本辯論狀為抵銷之意思表示，故原告之請求完全無理由。
    ３、依消費者保護法第七條規定：從事生產、製造商品之企業經營者，應確保其
        提供之商品無安全或衛生上之危險。本案原告所生產之果凍，外銷至美國，
        竟因生產時含菌數量過高，或密封不完整空氣滲入，造成貨品嚴重瑕疵。
    ４、又依民法第二百二十七條不完全給付損害賠償請求權，被告亦可主張抵銷。
    四、原告雖抗辯被告已罹六個月時效，惟查：
      １、民法第三百六十五條規定：買受人因物有瑕疵，而得解除契約或請求減少
          價金者，其解除權或請求權，於買受人依第三百五十六條規定為通知後六
          個月間不行使或自物之交付時起經過五年而消滅。前項關於六個月期間之
          規定於出賣人故意不告知瑕疵者，不適用之（八十八年四月二十一日修正
          公布之民法) 。原告所引法條顯未臻公平，尚難採為本案之依據。
      ２、依兩造交易慣例係依月結方式，由被告開立次月月底之票據付清價款，如
          被告未通知原告系爭瑕疵，又何來原告僅收取半數之價款，故原告所述被
          告遲延至六個月後始通知瑕疵，明顯與事實不符。
      ３、本案兩造確於八十七年十一、十二月間，因系爭瑕疵而初步協商由被告先
          付半數之貨款，餘額再由國外客戶損失款中扣除，此業經證人謝銀泉供述
          甚詳，參諸兩造交易慣例，係月結方式，更足證明被告於系爭瑕疵品交付
          六月個內，即通知原告改正瑕疵及尋求補救方式。查本件依原告起訴狀所
          附證物六已載明：「被告先付$0000000元，另餘額待扣除品質不良品後才
          予結清。」顯見被告已於發現瑕疵後。於會算時已對原告行使價金減少請
          求權，要求因貨品瑕疵而減少  (扣減)價金，並經原告同意，否則斷無此
          「扣除不良品漏才予結清」之決議。
    五、否認原告主張試吃附送六粒云云，查原告接受被告大宗訂單，所生產之果凍
        外包經清洗後即以電扇吹拂，因時間倉促未及蒸乾，即趕交被告，經被告發
        覺交付果凍含水份過多，並非淨重，雙方經協商每十五公斤補一百公克之含
        水重，原告竟將含水重量之補償扭曲為試吃，所述不足採信。原告所述每二
        十五斤有一百公克試吃，完全與事實不合，並經證人謝銀泉到庭證述綦詳，
        其中87.09.16樣品4種20箱、87.09.23樣品4種60箱、87.10.19樣品10箱、
        87.10.26樣品117.5斤 (100斤+8.5斤+9斤)，以原告87.10.26樣品8.5斤均要
        請款，原告在被告訂購系爭果凍時，試樣品即照價收費，以原告斤斤計較個
        性，又何來訂購後，每十五公斤附贈六粒試吃之理，所述明顯失實，不足採
        信。
    六、按果凍生產、封膜係整批生產作業，原告生產倉促，品管嚴重不良，送交被
        告果凍目視檢測時，竟有半粒、空殼、封膜脫落情況，此由原告所提之遭退
        貨情形即足證明。以系爭果凍係整批生產作業，其品質不良、封膜脫落，於
        交付時即發生，僅不易發現，其後經消費者所發現之缺點與被告初步檢測同
        ，益足證肇因於原告生產過程。兩造在交易過程被告已給付原告金額為五百
        六十七萬三千三百四十一元，訂購果凍數量為二十八萬零五百二十斤 (約十
        個貨櫃) ，原告每日交貨均在數千斤以上，在數十萬粒果凍中，在此高數量
        之大宗交易，被告如何依散裝貨品一一檢視，更何況果凍封膜如不完全，縱
        交貨時封膜未脫落，但日久因封膜不良將使果凍敗壞，此非果凍生產人員所
        得檢視。
    七、被告於收受原告之果凍後，裝箱外銷係以二百五十公克為一包，每箱四十包
        ，裝箱容器係以永豐餘紙業公司生產之外銷包裝專用之五層硬紙箱，在裝箱
        輸送過程絕不會使封膜脫落。
    八、而系爭塑膠封口係由原告封膜，塑膠封膜亦係原告所提供，僅因原告要求被
        告先行出資墊付該材料費，原告竟歪曲為被告訂購，原告所述與事實不符。
        被告代原告公司墊付材料費，並不等同原告封膜即可發生瑕疵，以原告封膜
        不良致生瑕疵，而該瑕疵之發生並非肇因於封膜材質之原因，而係原告封膜
        之草率肇致品質不良，故原告所為材料費墊付為瑕疵之卸責理由，所述要不
        足採。
    九、被告為配合原告遲延之交貨行程，派員前往協助，只有支援四天晚上，且未
        幫忙封膜，所派人員並非獨立作業生產，而係聽命於原告之指揮分配，現場
        機器、設備、人員管理均由原告人員甲○○負責指揮，被告僅扣除員工服務
        於原告四天之勞工薪資，原告竟將品質瑕疵諉責於被告生產，所述明顯不足
        採信。
    十、原告負責人謝麗雯及其父親曾至被告公司稱：封口模脫落是一、二批包材問
        題，品質不良是因該商號師傅只煮白天，煮鍋時沒放某種原料，不非都他煮
        的，並以田園及大唐公司採用部分扣款部分補貨方式處理，希望被告支付部
        分貨款，餘額待扣除國外不良品後再與結清；本案如非原告品質不良，以雙
        方約定交易付款方式為月結，一個月期票，有何來先行支付貨款之一半，顯
        見原告所述不實。
    十一、查原告空言質疑證人朱邦聖之證言，已不足採，所為朱邦聖是被告之經銷
        商更屬無稽，被告國外客戶是美國AVI公司，朱邦聖是AVI公司之總經理，原
        告將「貿易商」誤為「經銷商」，將AVI公司誤為朱邦聖，所為質疑證人證
        詞，顯不足採。次按貿易商出售商品不可能打生產者標示乃為貿易慣例，設
        貿易商將所有產品均打製造商之名稱，則客戶逕越過貿易商逕向製造商採購
        豈不更減省費用，原告以此指摘證人證詞，所述不足採信。
    十二、原告主張ＡＶＩ公司總經理朱邦聖於鈞庭具結作證之證詞，其證據力及證
          據證明力不及美國公證機構之檢驗認證云云，核與民事訴訟法第二篇第三
          節證據法則規定不合，其空言否認顯屬無據。原告主張之美國公證機構之
          檢驗認證，其依據何在？究係何公證單位？此純係原告之片面說詞，而非
          國際貿易慣例，原告所述顯不足採信。本案兩造在初步協商時，原告如有
          此認證要求，為何未載明於協議書？更何況瑕疵物品之留存、採樣、認證
          ，其所需費用究應由何人負擔？以原告樣品買賣即須收取價款，明知貨品
          瑕疵猶到庭空言否認，庭外之檢驗認證，原告又如何甘心承認？
    十三、原告所舉證人祥盛公司負責人林榮秀鈞庭證稱：被告有向祥盛公司排定出
          貨日期，後來聽說之前出貨到美國之果凍品質發生問題，而臨時喊停云云
          ，由證人之證詞可知被告因原告之不良品導致美國訂單全被取消，公司多
          年商譽毀於原告，否則被告為何臨時取消出貨，由此益證朱邦聖之證詞應
          屬事實。依原告所舉證人祥盛公司負責人林榮秀及順皇公司負責人林志昌
          ，分別於鈞庭證稱：正佳珍食品股份有限公司賣至美國之貨品因有瑕疵而
          叫停，被告公司只做二批，後來就沒做了云云。被告如非因可歸責於原告
          之事由給付瑕疵品，又為何中斷訂貨？又為何喪失美國果凍市場？又為何
          證人朱邦聖願由美國返國應訊？再再可證原告之瑕疵，肇致被告無法在美
          國繼續供應果凍。
    十四、本件買賣標的物，因存在嚴重、明顯之瑕疵，於八十七年十一、十二月間
          ，即經被告通知原告補正，原告雖同意補正，惟仍一再遲延未依約補正，
          揭諸前揭判決，被告  (買受人)自得拒絕給付相當之價金。故原告所為清
          償貨款之請求，顯屬無據。
  參、證據：提出客戶損失估算函、計算表各一張、轉帳傳票三張、送貨單三張、
      ALL VEGETARIAN公司求償帳單一份、律師函一件出口報單二件為證，並聲請訊
      問證人朱邦聖、謝銀泉、吳麗秀。
    理      由
一、原告主張：被告自八十七年十一月八日起至同月十九日止共計向原告訂購散裝蒟
    蒻椰果果凍，被告迄今僅付一百二十二萬一千二百六十七元，尚欠一百三十萬四
    千五百零一元未清償。被告迭經口頭催告及存證信函催告，均未給付，原告依買
    賣契約之法律關係請求被告給付貨款。被告係向原告購買散裝之蒟蒻椰果果凍後
    ，自行包裝並裝箱後裝入貨櫃輪，且原告每箱、每籃附送六粒果凍供被告驗收時
    品嚐合格才收受。被告驗收完成後再裝箱並裝入貨櫃運送出國，被告經兩道驗收
    程序，即點交及裝箱時之複驗，均未發現瑕疵，始裝櫃運出國，裝箱後之果凍若
    果真有封膜脫落致生品質不良之瑕疵，係肇因於裝箱後之裝櫃並運到國外又經卸
    貨及送交至各零售經銷商多搬移所致，原告依法不負擔此過程所生瑕疵。被告另
    有向其他廠商購買果凍，否認證人朱邦聖所述有瑕疵之果凍係原告製造，且被告
    主張果凍封膜脫落、品質不良、受退貨整包、整批、整箱之主張，並未經檢驗認
    證。又果凍之封膜，亦係由被告自行訂購交付原告使用，且被告派多名工人到原
    告處協助趕工，由被告之員工負責封膜之工作，伊等未發現有封膜脫落、封口不
    良之情形，而告知原告，即足証明系爭果凍於生產過程中，確未有任何瑕疵發生
    ，若因此有封口脫落或密封不完整而空氣滲入，造成貨品品質不良之嚴重瑕疵等
    情形，亦是因可歸責被告之事由所發生。否認原告同意被告支付部分貨款，餘額
    待扣除國外不良品後再與結清等情。原告最後一次交貨日為八十七年十一月十九
    日，被告於驗收後八個月始通知原告補正瑕疵之損害云云，故其減少價金請求權
    已罹於民法第三百六十五條規定之六個月時效云云。
二、被告則以：其於八十七年年十月十五日起至八十七年十一月十九日止，向原告訂
    購蒟篛椰果果凍，再外銷美國ＡＶＩ公司。原告有保證品質：１、果凍之口感品
    質要軟Ｑ。２、果凍杯口的封膜不得脫落。並先為樣品買賣，詎原告因違反品質
    約定及遲延交貨，造成被告之客戶損失。為此雙方結算尾款時，被告提出因品質
    瑕疵遭國外客戶之扣款，原告亦認同，惟請求賠償額要等國外客戶列明損失，再
    由原告價款中給付；又因原告一再請求先行支付部分貨款，原告因己承認瑕疵損
    害，且同意被告請求減少價金，乃先行支付應負尾款的二分之一款項，即新台幣
    一百二十萬一千二百六十七元，餘額雙方俟國外客戶損失列明後，再行結算，被
    告主張瑕疵，未逾六個月期間。被告受美國ＡＶＩ公司客戶索賠美金五萬五千二
    百三十二元  (其中不包括被告運費損失)，被告已如數清償（包含貨款抵扣、實
    品替代），被告以減少價金或出賣人不履行契約之損害賠償為抵銷，原告依法不
    得請求。又依民法第二百二十七條不完全給付損害賠償請求權，被告亦可主張抵
    銷。否認原告主張試吃附送六粒云云，雙方係協商每十五公斤補一百公克之含水
    重，果凍之品質不良、封膜脫落，於交付時即發生，惟果凍封膜如不完全，縱交
    貨時封膜未脫落，但日久因封膜不良將使果凍敗壞，此非果凍生產人員所得檢視
    而系爭塑膠封口係由原告封膜，塑膠封膜亦係原告所提供，僅原告要求被告先行
    出資墊付該材料費，被告為配合原告遲延之交貨行程，派員前往協助，只有支援
    四天晚上，且未幫忙封膜，所派人員並非獨立作業生產，而係聽命於原告之指揮
    分配等語置辯。
三、本件原告主張被告自八十七年十一月八日起至同月十九日止向原告訂購散裝蒟蒻
    椰果果凍之貨款，被告迄今僅付一百二十二萬一千二百六十七元，尚欠一百三十
    萬四千五百零一元未清償等事實，業據提出送貨單十四張、應收帳款對帳單明細
    表二張為證，且為被告所自認（見本院八十八年十一月三十日言詞辯論筆錄），
    堪信為真實。
四、按物之出賣人，對於買受人應擔保其物依第三百七十三條之規定危險移轉於買受
    人時，無滅失或減少其價值之瑕疵，亦無滅失或減少其通常效用，或契約預定效
    用之瑕疵。但減少之程度無關重要者，不得視為瑕疵。買受人應按物之性質，依
    通常程序從速檢查其所受領之物。如發見有應由出賣人負擔保責任之瑕疵，應即
    通知出賣人，買受人怠於為前項之通知者，除依通常之檢查不能發見之瑕疵外，
    視為承認其所受領之物，不能即知之瑕疵，至日後發覺者，應即通知出賣人，怠
    於通知者，視為承認其所受領之物。買賣之物缺少出賣人所保證之品質者，買受
    人得不解除契約或請求減少價金，而請求不履行之損害賠償，出賣人故意不告知
    物之瑕疵者，亦同，民法第三百五十四條、第三百五十六條、第三百六十條分別
    定有明文。（民法第三百六十五條固經修正為：買受人因物有瑕疵，而得解除契
    約或請求減少價金者，其解除權或請求權，於買受人依第三百五十六條規定為通
    知後六個月間不行使或自交付時起經過五年而消滅。前項關於六個月期間之規定
    ，於出賣人故意不告知瑕疵者，不適用之。惟該規定於八十九年五月五日始施行
    ，依債編施行法第一條後段規定：其在修正施行前發生者，除本施行法有特別規
    定外，亦不適用修正施行後之規定，而債編施行法就上開法條並無特別規定，故
    本件仍應適用修正施行前之法律）。
五、查被告主張原告保證果凍之口感品質要軟Ｑ及果凍杯口的封膜不得脫落之品質。
    雙方確保品質，並先為樣品買賣等事實，業據提出載有「試樣品」、「試做樣品
    」之八十七年九月二十三日、同年十月十九日之送貨單為證，並經證人謝銀泉證
    明屬實，而為原告所不否認，是原告出賣果凍與被告，有保證品質且應擔保其交
    付被告者係符合品質無瑕疵之果凍。被告抗辯原告交付之果凍有瑕疵致被告遭客
    戶索賠美金五萬五千二百三十二元之事實，固為原告所否認，辯稱：否認上開有
    瑕疵之果凍係原告製造，被告尚有向其他廠商購買果凍，縱有瑕疵亦係被告包裝
    運送過程所致，且原告主張之瑕疵情形及數量未經檢驗認證云云。惟查被告出售
    與美國AVI公司十個貨櫃之果凍，經該公司分銷給經銷商，再由經銷商出售零售
    商，經消費者及廠商發現有袋裝內之果凍因滲入空氣而發霉、異味、發黑之瑕疵
    ，每包如有一、二個壞掉即整包退貨，如發現很多瑕疵狀況，零售商及大盤商即
    要求將庫存貨物全部退貨，美國AVI公司公司共向被告求償美金七萬二千九百零
    六元，已受被告賠償五萬五千二百三十二元等情，業經證人即被告客戶美國AVI
    公司總經理朱邦聖結證屬實，並有原告提出之求償函、客戶損失估算函各一件、
    及證人朱邦聖提出之索賠資料一份可資為證，而上開證人既依我國民事訴訟法之
    規定具結作證，依法應負據實作證之義務之責任，原告僅以該證人係被告之交易
    對象，其證言偏頗不公正，惟並未具體指摘該證人之證言如何不足採信，尚不足
    採，而上開事實既經證人結證屬實，本院認並不以上開瑕疵情形及數量經檢驗認
    證為必要，已可信為真實。另證人朱邦聖雖證稱上開有瑕疵之果凍上並無原告生
    產之標示，惟查原告自認已經出貨共三十五日左右，共十個貨櫃，從十月中旬開
    始交貨之事實（見本院八十九年五月十一日言詞辯論筆錄），則原告交付之果凍
    數量與上開被告售與美國客戶之果凍數量大致相符，況查原告聲請訊問之證人即
    祥盛食品有限公司（以下稱祥盛公司）法定代理人林榮秀證稱：八十七年十二月
    有與被告約定一月要生產，結果被告叫停，因被告自稱賣至美國之貨品有瑕疵，
    故買方叫停，八十八年二月底、三月初左右起有出貨散裝蒟蒻椰果賣給被告等語
    ，是被告向祥盛公司訂購之果凍係自八十八年二月底起始交貨，顯與原告交貨時
    間不同，則本件並無證據證明被告於向原告訂購果凍之同時期亦有向他廠商購買
    果凍，是原告空言否認上開有瑕疵之果凍係其製造，委無足採。再查被告主張其
    將原告之果凍裝箱外銷係以外銷包裝專用之五層硬紙箱，在裝箱輸送過程不會使
    封膜脫落等事實，業經證人朱邦聖證稱上開果凍瑕疵原因應是製造過程造成，因
    產生質變，可能是生產時含菌數過高，或密封不完整，空氣滲入，無因包裝和運
    送造成之因素，因外包裝、紙箱均無破損，被告運送是用五層硬紙箱等語，則上
    開果凍既經袋裝再裝箱運送，應不致由包裝過程發生損壞，原告抗辯瑕疵原因由
    包裝運送過程造成，應不足採。又上開果凍均已銷毀，此經被告陳明，且為原告
    所不爭，則上開果凍發生變質、發霉等情形，已無從以實物送驗查明確實原因，
    惟依上開證人證言，則上開果凍之變質原因應係封膜不良（包含封膜脫落或封口
    未密封）空氣滲入或生產時含菌數量過高，經過一段期間而產生變質、發霉所致
    ，亦即於原告交付被告時該瑕疵即存在，故被告抗辯原告交付之果凍有瑕疵致被
    告遭客戶索賠美金五萬五千二百三十二元之事實，應屬真正。
六、原告主張被告係向原告購買散裝之蒟蒻椰果果凍後，自行包裝並裝箱後裝入貨櫃
    輪，原告交付散裝之果凍，交付方式有二種，其一為以被告提供之紙箱可裝二十
    五台斤，另一種以塑膠水果籃可盛放四十台斤，均係散裝未封袋交付，再由被告
    自行包裝並裝箱之事實，為被告所不爭執，可信屬實。又原告主張其每箱、每籃
    附送六粒果凍供被告驗收時品嚐合格才收受等語，被告則否認其說，辯稱係因被
    告交付之果凍未及蒸乾含水份過多而經協商每十五公斤補一百公克之含水重云云
    。惟查原告自稱該附送之六粒果凍係供試吃果凍口感是否Ｑ之用，則經試吃僅能
    驗收該批交付之果凍之口感，尚無法就該批果凍是否含菌數過高或封膜未緊密部
    分而驗收品質，是原告據此主張被告已為驗收，不得再爭執有瑕疵，自不足採。
    另原告主張原告交付果凍，被告經點交及裝箱時之複驗，均未發現瑕疵，則原告
    負品質保證責任應止於被告裝箱複驗時云云。惟被告抗辯原告每日交貨均在數千
    斤以上，在數十萬粒果凍中，由初步目視已發現摻雜瑕疵品，況果凍封膜如不完
    全，縱交貨時封膜未脫落，但日久因封膜不良將使果凍敗壞，此非果凍生產人員
    所得檢視云云，經查原告自認交付被告之果凍有不良品而遭退貨或扣款等情，且
    原告提出之送貨單（起訴附證物）附註有退貨或扣款情形，且「退25斤x2」、「
    退40斤x1」、「退25斤x6」、「退25斤x2」、「退（封口歪）25斤x11件」等文
    字，及原告提出之八十八年七月五日應收帳款對帳明細表亦有退貨數量及退貨原
    因（封口歪」「不良」之記載，可證原告生產之果凍確不免發生封口不良之情形
    而遭被告退貨。又原告聲請訊問之證人即生產果凍之祥盛公司負責人林榮秀證稱
    ：封中不良看不出來，如封口不良不嚴重，裝入袋中會慢慢滲出，不會黏黏的，
    除非很嚴重瑕疵，工作檯才會黏黏的，如有經驗檢查方式，應放在工作檯上用手
    去摸有無瑕疵，但被告無經驗無用手檢查等語，則足證倘果凍封口不良，縱以手
    觸摸檢查，亦未必能發現有瑕疵，再參以原告交貨數量每日交貨均在數千斤以上
    達數十萬粒果凍，則足認上開瑕疵依通常之檢查亦不能發見，依前揭法條規定，
    是原告主張被告已驗收一節，尚不能解免其應負之瑕疵擔保責任。
七、又原告主張其生產果凍封口所用之封膜係由被告自行向順皇公司取得交付使用，
    又被告在原告趕工過程中，派員協助，由被告員工負責封膜，故有無封膜脫落、
    封口不良之情形，自當知之甚稔，伊等既未發現，而告知原告，即足証明系爭果
    凍於生產過程中，確未有任何瑕疵發生，若因若因此有封口脫落或密封不完整而
    空氣滲入，係可歸責被告之事由所發生云云，被告固不否認其曾派員協助趕工及
    支付前二批封膜價金與順皇公司之事實，惟抗辯：係原告指定廠商，並要求避免
    原告有封口膜庫存壓力，由被告負責支付前二批之價金，以後再由貨款中扣除；
    只有支援四天晚上，所派人員並非獨立作業生產，而係聽命於原告之指揮分配，
    現場機器、設備、人員管理均由原告人員甲○○負責指揮，封膜均由原告自為，
    被告工人僅負責補充果凍杯、椰果及負責裝箱等語。查兩造上開事實固有爭執，
    惟查系爭果凍係由原告製造出賣與被告，原告本須對其生產之產品負責品質管制
    ，倘其果凍發生瑕疵，原告主張係可歸責於被告自應由原告自負舉證責任。經查
    證人即順皇公司負責人林志昌證稱：順皇公司原本就配合原告，被告公司須用二
    種水果照相底片係原告公司所有，為順皇公司製版，原告介紹被告向我們買的，
    以前和被告也有接洽過，但是做糖果包裝，該公司以前沒賣過果凍等語，則依證
    人證言，被告對果凍封膜並不暸解，且係經原告介紹而向順皇公司購買封膜供原
    告使用，則原告使用系爭封口膜為果凍之封口，既係原告所介紹，則原告據此抗
    辯其生產果凍之瑕疵係可歸責於被告，自不足採。次查原告製造果凍之方式係經
    全自動充填封口機生產，該機器旁依序須人工負責補充果凍杯、補充椰果，再由
    機器充填果凍，經由封膜位置，經由高溫殺菌、冷卻、烘乾過程，最後再人工秤
    重、過磅、裝箱，此有原告提出之生產過程圖可憑，又依證人林志昌證稱：在製
    造過程中溫度須達八十九度十五分鐘，封膜通過殺菌池，如封口不良會浮起，因
    會脹起來，裡面會進入空氣」等情，惟查被告並非製造果凍之廠商，對果凍之生
    產製造過程自不如原告瞭解，被告派員去原告處幫忙，依證人即原告友人柯有貹
    證稱：伊去幫忙，有看到被告帶五、六人來幫忙，甲○○有時在現場，有時沒有
    ，伊沒一直待在現場，封膜位置誰負責不清楚，感覺好像整條線都是被告的人，
    被告的人來幫忙，伊就撤走，被告來幫忙如果有問題應是找甲○○處理等語，依
    其證言並不能證明被告人員負責封膜，另證人即被告受僱人吳麗秀證稱：老闆帶
    伊五人去原告公司幫忙，三人在機器前面，一人負責放杯，二人負責加椰果，另
    二人在後面裝箱，封膜部分是原告老闆甲○○自己在那裡做，有時他離開去煮蒟
    蒻，許先生叫我們不要在封膜的位置，是甲○○分配並指導工作等語，故依該二
    證人證言可知該果凍生產過程係由原告現場負責人甲○○負責，且由甲○○分配
    並指導工作，如有問題亦找甲○○處理，則原告本應對其產品生產過程及結果負
    責；況查，原告已自認出貨三十五日十個貨櫃（詳前述），且其自認被告人員晚
    上來幫忙約四、五天，白天沒來，約來四、五人等語（見本院八十九年六月九日
    筆錄），則被告人員既僅支援四、五日晚上，其餘時間均由原告人員自行製造生
    產，故原告將產品瑕疵諉責於被告，委無足採。
八、末查，被告抗辯原告最後一次交貨日為八十七年十一月十九日，然被告於八十八
    年七月十七日始寄發律師函通知原告補正瑕疵之損害云云，故其請求抵銷之請求
    權，已罹於民法第三百六十五條規定之六個月時效云云。惟按民法第三百六十五
    條規定：買受人因物有瑕疵，而得解除契約或請求減少價金者，其解除權或請求
    權，於物之交付後六個月間不行使而消滅。前項規定，於出賣人故意不告知瑕疵
    者，不適用之。則該規定係就解除契約或請求減少價金所規定，買受人依民法第
    三百六十條規定請求不履行之損害賠償，自無上開除斥期間規定，此觀之上開法
    文自明。本件買賣既經原告保證品質，惟發生上開瑕疵，致被告因而受有被索賠
    美金五萬五千二百三十二元之損害，則被告本於民法第三百六十條請求被告賠償
    ，即無罹於六個月除斥期間之問題，被告並以之與原告請求貨款之金額抵銷，即
    有理由。而被告遭索賠美金五萬五千二百三十二元所受損害換算為新台幣已超過
    原告對被告之一百三十萬四千五百零一元貨款債權，故原告對被告之貨款債權已
    因被告主張抵銷而消滅。
九、從而原告本於買賣契約請求被告給付貨款一百三十萬四千五百零一元，並自民國
    八十八年七月二十一日起至清償日止，按週年利率百分之五計算之利息，即無理
    由，應予駁回。原告之訴既經駁回，其假執行之聲請即失所附麗，併應予駁回。
十、兩造其餘主張及舉證與本院上開論斷無涉或無違，爰不予審酌。
十一、據上論結：本件原告之訴為無理由，依民事訴訟法第七十八條，判決如主文。
中      華      民      國    八十九    年      六      月  二十九    日
                                    臺灣臺中地方法院民事第三庭
~B法      官  張瑞蘭
右為正本係照原本作成
如不服本判決，應於判決送達後二十日內，向本院提出上訴狀。
中      華      民      國    八十八    年      六     月  二十九    日
~B法院書記官  蔡宜晴


司法院資訊處製作；財團法人民間司法改革基金會備份。
